# 发行期限:七年(含第五年末发行人利率选择权和投资者回售权)的应付债券如何核算？

提问人：爱坏蛋 时间：2011-10-27 19:35:48
根据《企业会计准则》规定，应付债券的利息调整应在债券存续期间采用实际利率法进行摊销，但在实际工作我们遇到了债券期限为七年（含第五年末发行人利率选择权和投资者回售权）的应付债券。 依《企业会计准则-负债》中应付债券的例子，如果该债券的期限为 5 年同时含第三年末发行人利率选择权和投资者回售权即3+2，该如何处理呢？ 说一下本人观点吧，本人更倾向于采用按票面利率确认费用/资本化。大家的观点呢？ （文字表达水平有限，不知说清楚了没有:P）

回答人：chenyiwei
根据债券条款分析，考虑是按面值发行还是溢价／折价发行；考虑未来利率变动选择权是否反映了未来的市场利率变动情况等；发行费用金额是否重大？ 一般情况下，对于实际利率法应用的要求，可以基于重要性原则予以一定的简化处理，即在不同核算方法对被审计财务报表整体不构成重大影响的前提下，采用简化方法处理，以体现成本效益原则。 如果该债券事实上是浮动利率债券，且折价／溢价金额很小（含发行费用影响），则面值乘以票面利率也是可以接受的简化处理方法。

回答人：chenyiwei
回复 爱坏蛋 的帖子
个人理解（对这一部分内容也不是很熟悉，请有经验的网友指正）：如果 5 年后的利率选择权意味着可能在 5 年后按照当时的实际利率调整票面利率，则是否可以理解为：该项金融工具的前 5 年是一项普通的固定利率债券，后 2 年是一项利率待定的债券，但预计其利率将接近于当时的市场利率？如果是，则是否意味着头 5 年可以按普通的固定利率债券处理（可能需视情况确认一项嵌入衍生工具），第 5 年末行权后再作调整？

提问人：爱坏蛋 时间：2011-10-27 22:28:44
首先，感谢谢谢陈总的解答！ 如果债券为固定利率，发行费用也较大的情况，在固定利率期内即上面所说的“3”年利息费用=面值X票面利率+发行费用÷3 此处，发行费用在报表内以“长期待摊费用”的形式存在。 上述处理是否可行？

回答人：chenyiwei
要注意：如果发行费用较大，则直线法和实际利率法的核算结果可能会有较大的差异。

回答人：chenyiwei
发行费用应当作为折价从应付债券账面价值中扣减，不能单列为长期待摊费用。由于发行费用较大，建议采用实际利率法计量。

提问人：andry-c 时间：2012-05-21 20:36:37
陈老师能不能再解释的细一点啊，我们现在也遇到了这样的情况： 一家企业刚刚发行了 10 亿企业债，给券商支付了将近 1000 万元的承销费用。债券的设计结构为5+2，即前 5 年为固定利率， 在第 5 年年末发行人可以选择调整账面利率或者投资者回售。企业债每年年末付息，到期一次还本。是采用直线法进行处理还是采用实际利率法进行处理好呢？如果采用实际利率法，后两年的现金流该如何测算呢？如何计算内内含报酬率呢？ 公司一致偏向于采用直线法计量。

回答人：chenyiwei
建议先测算未来 5 年的现金流量， 5 年期满后再按照后续的实际处理情况（调整利率或者回购）确定后续如何进一步处理。

提问人：ying0518 时间：2012-12-06 11:02:33
陈版， 5 年后的处理是不是视同重新获得了一项金融负债？

回答人：chenyiwei
如果 5 年后的条款做了实质性修改，导致未来现金流量的特征与原先相比发生实质性变化的，可以这样理解，视同取得一项新的金融负债，并相应终止确认原先的金融负债。

提问人：呼叫帮助 时间：2018-03-03 18:09:29
某公司A、某PE及A公司大股东（张某）三方在 2009 年签订了一个 1 亿元的可转债的协议，主要条款如下： 1 、该债券无利息， 5 年到期。在这 5 年间，该PE公司可以在任何时候以 10 元/股的价格要求换成A公司的股票（主合同） 2 、如果A公司在 2009 年及 2010 年利润分别不到一个亿，A公司股东张某将补偿PE公司 1500 万（期权1) 3、如果A公司在 2012 年前上不了市，PE可以要求A公司按照 1 亿元本金+20%的年利率偿该PE (期权 2) 陈版根据我的理解，我们应该将 1 个亿的债权拆分为 2 部分即期权条款与主合同分开。我的主要疑问是： 1 、期权 1 是和大股东签的，公司只是担保。期权 1 的价值需要考虑吗？ 2 、如果期权的价格确认为衍生金融负债（假设期权 1 评估值为 1000 万，期权 2 为 500 万），剩余的 8500 万确认为应付债券？ 还是 对于应付债券的价格我们也要按照 实际利率去折现（假设折现后价值为 7000 万）？ 差额放入资本公积（ 1500 万）？

回答人：chenyiwei
转股权可以确认为权益，但因为债券部分的利率有20%，因此权益部分的价值很低，基本为零。债券存续期间到A上市前，A应按20%利率计提利息费用和应付利息，转股时一并将应付利息转入资本公积。

提问人：呼叫帮助 时间：2018-03-04 15:44:03
陈版，公司将要发行 5 年期中期票据，那么中期票据是属于借款、金融资产、还是债券？ 发行费、兑付费、评级律师费等怎么做会计处理？

回答人：chenyiwei
类似于债券。发行费用符合金融工具准则的“增量费用”判断条件的，可计入“应付债券——利息调整”明细；兑付费、评级费用等在实际发生时计入管理费用（或财务费用）。

提问人：呼叫帮助 时间：2018-03-08 21:21:19
问陈版主：在中瑞岳华研究 2012 中介绍可转债质押逆回购一方的会计处理，那作为正回购一方会计处理是怎样的？ chenyiwei点评借：其他货币资金，贷：短期借款；借：其他流动资产，贷：原持有的出质证券。该项其他流动资产代表到期时收回原出质证券的权利，承担公允价值变动的风险，应以相应证券的公允价值进行后续计量，其变动计入损益。 陈版，现在您的回复是否有效？

回答人：chenyiwei
仍有效。

提问人：呼叫帮助 时间：2018-03-22 12:10:16
请问企业在银行间交易市场发行的短期融资券、中期票据、非公开定向公具等如何在财务报表中列示？ 同事一认为：在会计核算软件中一般通过应付债券核算。但是在报表列示时会根据流动性原则，将时间期限少于一年的短期融资券重分类其他流动负债里，超过一年时间的中期票据和非定向工具列示在应付债券里，将在一年内到期的则重分类到一年内到期的其他非流动负债里。 同事二认为：短于一年的记入交易性金融负债，长于一年的记入应付债券！ 同事三认为：也可增设科目，短于一年的在其他流动负债，长于一年的在其他非流动负债报表项目列报！ 陈版，如何对短期融资券、中期票据、非公开定向公具核算是最妥当的？

回答人：chenyiwei
第一人的观点合理。